【裁判字號】    97,小上,5
【裁判日期】    970130
【裁判案由】    清償債務
【裁判全文】
臺灣彰化地方法院民事裁定  97年度小上字第5號
上  訴  人  乙○○
被 上訴 人  臺灣新光商業銀行股份有限公司（原名誠泰商業銀
            行股份有限公司）
法定代理人  甲○○
上列當事人間請求清償債務事件，上訴人對於民國96年11月13日
本院北斗簡易庭96年度斗小字第432號第一審判決，提起上訴，
本院裁定如下：
    主      文
上訴駁回。
第二審訴訟費用新台幣壹仟伍佰元由上訴人負擔。
    事實及理由
一、按對於小額程序之第一審裁判之上訴或抗告，非以其違背法
    令為理由，不得為之；上訴狀應記載上訴理由，表明下列各
    款事項：(一)原判決所違背之法令及其具體內容，(二)依訴訟資
    料可認為原判決有違背法令之具體事實。民事訴訟法第436
    條之24第2項及第436條之25分別定有明文。而依同法第436
    條之32第2項規定準用同法第468條及第469條第1款至第5款
    規定，即所謂違背法令，依同法第468條規定，判決不適用
    法規或適用不當者，為違背法令；而判決有同法第469條所
    列各款情形之一者，為當然違背法令。是當事人對小額程序
    之第一審判決提起上訴，如依民事訴訟法第468條規定，以
    第一審判決有不適用法規或適用不當為理由時，其上訴狀或
    理由書應有具體之指摘，並揭示該法規之條項或其內容，若
    係成文法以外之法則，應揭示該法則之旨趣。倘為司法院解
    釋，或最高法院判例，則應揭示該解釋、判例之字號或其內
    容。如以民事訴訟法第469條第1款至第5款所列情形為理由
    時，其上訴狀或理由書，應揭示合於該條款之事實。上訴狀
    或理由書如未依此方法表明，或其所表明者，顯與上開法條
    規定情形不合時，即難認已對於小額程序第一審判決之違背
    法令有具體之指摘，其上訴難認為合法。又按「當事人於第
    二審程序不得提出新攻擊或防禦方法」，民事訴訟法第436
    條之28定有明文。
二、上訴人上訴意旨略以：
  (一)本件依照消費借貸契約，變成上訴人委託誠泰行銷公司向誠
    泰銀行申請消費性貸款，誠泰行銷公司獲得撥款後再轉入階
    梯公司帳戶。然上訴人不能確定有前開撥款事實，為此，請
    求調查之。
  (二)由於向銀行申辦貸款應以文字為之，則委託辦理貸款依民法
    第531條規定，亦應以文字為之。然上訴人於簽約時未見誠
    泰行銷公司人員在場，如何有效受理委託辦理貸款？則上開
    委託部分應屬無效，上訴人得以未收受貸款資為抗辯。
  (三)上訴人固不否認親簽誠泰銀行消費性貸款申請表及消費性貸
    款約定書，然許安佑並非誠泰銀行及階梯公司之受僱人，許
    安佑同時代理誠泰銀行或誠泰行銷公司，又代理階梯公司與
    上訴人共同向誠泰銀行或誠泰行銷公司申請消費性貸款，恐
    有雙方代理之虞，是以本件消費性貸款契約應未成立。
  (四)從而，請求廢棄原判決，並駁回被上訴人在第一審之訴，又
    陳明如受不利之判決，願供擔保請准免為假執行之宣告等語
    。
三、被上訴人起訴主張：
  (一)上訴人為購買商品，於民國94年8月31日向被上訴人借款新
    台幣（下同）139,300元，約定自94年10月15日起至97年8月
    15日止，分35期按月清償3,980元，如遲延清償逾30日以上
    者，則喪失期限之利益，全部分期債務視為到期，應一次全
    部清償，並自逾期之日起，按年息百分之20計付遲延利息。
    詎上訴人自96年3月15日起未依約清償，依約視為全部到期
    ，合計尚欠本金71,640元，雖經多次催討，但未獲置理。
  (二)爰以消費借貸之法律關係，請求上訴人給付被上訴人71,640
    元，及自96年3月16日起至清償日止，按年息百分之20計算
    之利息等語。
四、經查：上訴人於原審對於被上訴人所主張其曾簽立系爭消費
    性貸款申請表及消費性商品貸款約定書，暨欠款明細各情，
    俱不爭執（原審96年9月6日言詞辯論筆錄、96年10月30日言
    詞辯論筆錄參照），上訴人僅於原審辯稱被上訴人將上訴人
    所貸得款項匯予階梯公司，但未匯予上訴人，且上訴人於95
    年11月2日向階梯公司申請退貨時，階梯公司同意代為清償
    等語。原審斟酌調查證據之結果，認定兩造已成立消費借貸
    契約關係，且依據消費性貸款申請表（約定事項第3項「申
    請人（指上訴人）及連帶保證人同意並授權誠泰商業銀行，
    得於特約商（經銷商，指階梯公司）備齊各項撥款文件並經
    審核無誤後，逕行將准貸款項撥付誠泰行銷股份有限公司指
    定之帳戶內，再由誠泰行銷股份有限公司轉撥入特定（經銷
    商）指定之帳戶內，絕無異議．．．」，原審判決誤載為分
    期付款申請書）所載，足見上訴人向被上訴人借款，並同意
    被上訴人將上訴人貸得款項轉撥入階梯公司，且上訴人復未
    按期清償本息，依約已喪失分期償還之期限利益，而負有立
    即清償所欠貸款餘額之義務；又兩造間消費借貸契約，以及
    上訴人與階梯公司間之契約，分屬不同之契約關係，基於債
    之相對性原則，上訴人不得以其與階梯公司間所存抗辯事由
    ，對抗被上訴人，因而為被上訴人勝訴之判決，並依職權為
    假執行之宣告。經核尚難認有判決不適用法規或適用不當，
    或有民事訴訟法第469條第1款至第5款所列等違背法令之情
    事。
五、次查：上訴人於第二審程序具狀陳稱前詞，或係就原審取捨
    證據及認定事實之職權行使，指摘其為不當，或係對於依法
    不得提出新攻擊防禦情形下而提出新攻擊防禦方法，俱未具
    體指出原審判決有何違背法令情事，更未指明原審判決所違
    反之法令條項或其內容，及依訴訟資料有何判決違背法令之
    具體事實，暨原審有何違背法令致未能提出新攻擊防禦方法
    之情事，難認其已合法表明上訴理由，且所提新攻擊防禦方
    法亦非法之所許。從而，依首揭說明，本件上訴顯不合法，
    應予駁回。
六、本裁定係不得抗告之終審裁定，則上訴人陳明如受不利之判
    決，願供擔保請准免為假執行之宣告，核無必要，併此敘明
    。
七、據上論結，本件上訴為不合法，依民事訴訟法第436條之32
    第2項、第444條第1項前段、第95條、第78條、第436之19第
    1項，裁定如主文。
中    華    民    國    97    年     1    月    30    日
                民事第一庭      審判長法  官  羅培昌
                                      法  官  邱月嬌
                                      法  官  陳正禧
上正本係照原本作成。
本裁定不得抗告。
中    華    民    國    97    年     1    月     31   日
                                      書記官  蕭美鈴


司法院資訊處製作；財團法人民間司法改革基金會備份。
